臺灣板橋地方法院民事判決　　　　　　　　93年度建字第78號
原　　　告　品瑞機電有限公司
法定代理人　甲○○
訴訟代理人　陳傳中律師
複代理人　　林晉宏律師
被　　　告　訊鋒科技工程有限公司
法定代理人　丁○○
上列當事人間請求給付工程款事件，經本院於民國94年10月6 日
言詞辯論終結，判決如下：
    主  文
被告應給付原告新台幣壹佰參佰柒萬伍仟陸佰伍拾元，及自民國
九十三年九月二十一日起至清償日止，按年息百分之五計算之利
息。
訴訟費用由被告負擔。
本判決第一項於原告以新台幣肆拾陸萬元供擔保後，得假執行；
但被告如以新台幣新台幣壹佰參佰柒萬伍仟陸佰伍拾元預供擔保
，得免為假執行。
    事實及理由
一、原告起訴主張：
  (一)原告於民國90年間承攬被告承包之南二高（白河、善化、古
    坑）及中二高（後龍、民間、月眉）國道公路收費站票亭自
    動控制系統部分工程，嗣上開工程全部業經原告依約完工驗
    收，並交付業主通車使用中，惟經雙方會算後，被告尚積欠
    原告南二高工程款新台幣（下同）902,927 元及中二高貨款
    47 2,72 3 元（其膠管線號計13,965元及月眉站配電盤
    458,758 元），合計1,375,650 元，經向被告催討卻置之不
    理。
  (二)被告固抗辯系爭工程兩造約定由原告統包，則該工程全部應
    由原告進場施作完工，原告卻違約僅施作部分工程，致被告
    另行雇工施作而受有支出工程費用之損害，其以所受損害與
    應給付之工程款互為抵銷云云，惟查：原告依約承攬之工
    作，南二高部分，係承攬「組裝配電盤」及「配電盤佈線工
    程」；中二高部分僅承攬「組裝配電盤」，並訂有書面合約
    ，故中二高與南二高工程之差異僅在南二高多出「配電盤佈
    線工程」。被告提出之工程費用分析表中，第1 至6 項工
    程內容係屬車道感應器及路面感應器之工程，根本不屬於原
    告承攬之工作範圍；第7 及15項，由兩造就中二高所簽訂之
    書面合約，可知配電箱及EAO 開關係屬被告本應提供之材料
    ；第13項丙○○工資部分，丙○○係施作中二高配電盤佈線
    工作，依兩造書面合約，亦不屬原告承攬範圍；至該分析表
    之其他工程，亦與原告承之工程無關，是被告上開抵銷抗辯
    並無理由。原告既已依約完工並交付工作予被告，被告理
    應給付工程款予原告，且被告向原告購買之材料亦應給付，
    爰依民法承攬及買賣之法律關係請求被告給付如聲明所示之
    金額等情。
    其聲明為：(1)被告應給付原告1,375,650 元，及自支付命令
    繕本送達之翌日起至清償日止，按年息5%計算之利息。(2)願
    供擔保，請准宣告假執行。
二、被告則以：系爭中二高及南二高收費系統工程，其於承包後
    ，即以總價7,630,000 元統包方式交予原告施作，但原告違
    約僅施作部分工程，致其需另行雇工將系爭工程施作完工，
    並支出如被證4 收費站成本分析表第2 至11項、第13至22項
    所示之工程費用共6,315,124 元而受有損害，其以上開損害
    與應支付之工程款互為抵銷等語資為抗辯。
    其聲明為：(1)原告之訴及假執行之聲請均駁回。(2)如受不利
    判決，願供擔保請准宣告免為假執行。
三、原告主張被告積欠工程款計1,375,650 元之事實，業據提出
    請款明細表及出貨單影本（原證1 、2）為 證，並經證人乙
    ○○於94年5 月26日到庭證稱：「（問：有關原證1 部分是
    否你簽名？代表什麼意思？）是我的簽名沒錯，這張是原告
    南二高的請款明細，當時南二高還有工程款百分之二十，我
    在上面簽名表示他們請款的金額沒有錯誤，就是1,375,650
    元，當時我有核對過原告的單據，確實沒有錯誤」、「（問
    ：原證2 出貨單是否也是你簽名的？）這個單據是中二高的
    請款單。原告請款金額436,912 元也是經我核對後無訛後才
    在這上面簽名的」、「（問：請問證人工程是否都已經完工
    之後才簽名的？）南二高部分已經完工了，中二高部分是出
    貨時候我就簽名，後來中二高原告也依約完工了，不過原告
    只有提供配電盤所需的材料並沒有做佈線的工作」等語明確
    ，堪認原告上開主張為真實。
四、被告抗辯系爭中二高、南二高收費系統工程，其係以統包方
    式交由原告施作，原告卻違約僅施作部分工程，造成其受有
    另外支出工程費用6,315,124 元之損害，主張以上開損害與
    應付工程款互為抵銷乙節，則為原告所否認，是被告應就原
    告違反兩造統包約定及其因而受有損害等事實為舉證。查：
  (一)參佐證人乙○○前開證詞及其於同日證稱：「（提示中二高
    買賣合約書？）這份資料是我簽名的。當時原告要求我們補
    提書面，所以我們才提出這份資料」、「（問：這份契約只
    涉及配電盤的買賣，並沒有涉及施作？）當時因為原告他人
    手不夠，沒有辦法為佈線施工的工程，所以我們另外找別人
    施作此工程，不過施作部分我們還是可以向原告求償的，這
    個契約我們並沒有變更我們之前的口頭契約，當時這個口頭
    契約部分是原、被告法定代理人我們三人一起在我們公司一
    起談的」等語，可知兩造原來就系爭中二高、南二高收費系
    統工程內容之口頭約定，應僅有「組裝配電盤」及「配電盤
    佈線工程」二部分，且原告嗣就其承攬之南二高工程部分，
    已依約完工無誤，證人乙○○始會在原告之南二高工程尾款
    請款單上簽名確認。而依被告提出之收費站成本分析表（被
    證4）中 第1 至6 項、第8、9、10、11、14、16至22項之工
    程費用支出部分，原告否認與其承攬之「組裝配電盤」及「
    配電盤佈線工程」有關，被告復未能另行舉證以實其說，是
    其以上開工程項目之支出主張抵銷，顯非有據。
  (二)再觀諸兩造就中二高配電盤組裝簽訂之合約書第3 條記載：
    「... 配電箱箱體及EAO 開關由甲方（即被告）提供，...
    其餘組裝配電盤內所需器材由乙方（即原告）提供」等語，
    可知被告提出之收費站成本分析表中第7 、15項工程支出本
    即應由被告負擔，是其就上開工程支出主張抵銷，亦非有理
    。
  (三)又系爭收費站成本分析表中第13項有關「丙○○工資」部分
    ，依證人丙○○於94年3 月31日到庭證稱：「我是被告公司
    的乙○○委任前往南二高，負責電源線的電源端的佈線，有
    關控制端部分，尚在施作中，由原告公司人員施作，約91年
    年中夏天左右」、「（問：為何工程佈線分二個廠商施作？
    ）據我瞭解控制端是後來追加工程，是被告公司乙○○向原
    告追加的工程，這是可以分開施作的，電源端部分是我負責
    的」等語，足證證人丙○○之工資部分，應與原告向被告承
    攬之工程內容無關，是被告以上開工程支出為抵銷，尚非有
    據。
  (四)至兩造原約定由原告承攬之中二高收費系統工程中有關「配
    電盤佈線工程」部分，因原告未施作，致被告需另找其他廠
    商完工部分，被告是否受有損害及損害金額為何，均未見其
    列入主張抵銷之工程支出費用內，本院自無從審酌，附此敘
    明。
  (五)綜上，原告以其所提收費站成本分析表之工程支出共6,315,
    124 元，主張與應付被告之工程款1,375,650 元互為抵銷，
    為無理由。
五、從而，原告基於民法承攬及買賣之法律關係，請求被告給付
    原告1,375,650 元，及自支付命令繕本送達翌日即93年9 月
    21日起至清償日止按年息百分之5 計算之利息，為有理由，
    應予准許。兩造分別陳明願供擔保請准為宣告假執行或免為
    假執行，核無不合，爰分別酌定相當擔保金額准許之。
六、本件事證已臻明確，兩造其餘攻擊防禦方法，經審酌後，於
    判決結果不生影響，爰不一一論述，附此敘明。
據上論結，本件原告之訴為有理由，依民事訴訟法第78條、第39
0 條第2 項、第392 條第2 項，判決如主文。
中　　華　　民　　國　　94　　年　　10　　月　　27　　日
                  民事第二庭    法　官　古秋菊
以上正本係照原本作成
如對本判決上訴，須於判決送達後20日內向本院提出上訴狀
中　　華　　民　　國　　94　　年　　10　　月　　27　　日
                                書記官　李錦輝
